臺灣臺中地方法院刑事判決　　　　　　　　　　　　九十三年度易字第二五二七號
　　公　訴　人　臺灣臺中地方法院檢察署檢察官
　　被　　　告　甲○○
右列被告因竊盜等案件，經檢察官提起公訴（九十三年度偵字第一五六六一、一六一
七二號）及移
    主  文
甲○○連續竊盜，累犯，處有期徒刑拾月。
扣案之鑰匙貳支均沒收。
其餘被訴收受贓物部分，無罪。
    犯罪事實
一、甲○○前於民國九十一年間因公共危險罪及妨害公務罪，經本院分別判處有期徒
    刑八月及五月，並定其應執行刑為有期徒刑十月確定，甫於九十三年二月二十九
    日縮刑期滿執行完畢。仍不知悔悟，竟基於意圖為自己不法所有之概括犯意：
  (一)先於九十三年七月十六日六時許，在臺中縣潭子鄉○○路○段一七巷口，見陳煥
    欽所有車牌號碼ＮＷＤ─一八八號重型機車停放該處，無人看管，認為有機可趁
    ，乃以其所有之鑰匙啟動電門，發動引擎而竊取之，得手後供己騎乘使用，而該
    車之車牌則丟棄於臺中縣豐原市○○路上之排水溝內。
  (二)嗣於同年月十七或十八日某時，在臺中縣石岡鄉崁下巷家裡農田內某處，見王春
    義所有，由其子王煜琨所使用之車牌號碼ＹＧＣ─七○六號重型機車停在該處，
    乃徒手將其車牌拆下而竊取得手後，再懸掛在其所竊得之前揭車牌號碼ＮＷＤ─
    一八八重型機車上，以躲避警方查緝。
  (三)又於同年八月二十六日二十時許，在臺中縣豐原市○○路二六七巷三七弄二○號
    前，以其所有之鑰匙一支，竊取張雅蘋所有交由郭淑蓮使用之車牌號碼ＴＫＥ─
    九○一號機車得手後，供己代步之用。
  (四)再於同年九月四日十八時許，在臺中縣豐原市○○路三三號前，以其所有之鑰匙
    一支，竊取吳文政所有之車牌號碼ＱＱＵ─八四九號機車，得手後，供己騎乘使
    用。
  (五)復於同年十一月六日下午二時許，因見黃日春位於臺中縣東勢鎮○○路一九一之
    九號之房屋因水災而無人居住，且其後門已遭破壞，認有機可乘，乃進入該屋內
    後（侵入建築物部分未據告訴），在車庫裡竊取黃日春所有之電纜線三捆得手後
    ，將之置於車牌號碼ＴＫＥ─八九九號機車後載運離去。
    嗣(一)先於九十三年九月五日凌晨三時三十分許，甲○○在臺中縣石岡鄉○○街崁
    下巷，因違反毒品危害防制條例案件為警查獲時，並起出車牌號碼ＴＫＥ─九○
    一、ＱＱＵ─八四九號機車，且扣得其所有用以竊取機車所用之鑰匙一支；(二)再
    於同年月十二日，甲○○騎乘懸掛車牌號碼ＹＧＣ─七○六號車牌之原車牌號碼
    為ＮＷＤ─一八八號之重型機車，行經臺中縣豐原市○○路一八五號前時，為警
    查獲，並扣得其所有用以竊取機車之鑰匙一支；(三)又於同年十一月六日竊取黃日
    春所有之電纜線三捆後，騎乘車牌號碼ＴＩＡ─八四九機車駛離約三百公尺後，
    適為黃日春發現，而報警於同日下午二時四十分查獲甲○○。
二、案經臺中縣警察局東勢分局及豐原分局報告臺灣臺中地方法院檢察署檢察官偵查
    起訴及移送併辦。
    理  由
壹、有罪（連續竊盜）部分：
一、訊據被告甲○○固直承有竊取如犯罪事實欄所載之機車、車牌及電纜線等情，惟
    就竊取電纜線三捆部分，辯稱：該電纜線原係埋在黃日春屋外之土裡的，伊再將
    之拉出來，而非侵入屋內所竊得；伊被黃日春發現後，黃日春叫鄰居黃麗秋報警
    ，且有很多人圍住伊，伊才承認是從屋內搬出來的云云。經查，右揭犯罪事實，
    除被告前揭自白外，復有證人即被害人陳煥欽於警詢及偵查中、郭淑蓮、吳文政
    於警詢時指述其機車失竊之情節、王春義於偵查中證陳其機車車牌已不見了等情
    、黃日春於警詢及本院證述其發覺被告竊取其所有之電纜線後報警查獲被告等情
    均甚詳細，並有證人陳煥欽、郭淑蓮、吳文政領回機車、黃日春領回電纜線三捆
    後所出具之贓物認領保管單各一紙、被告竊取黃日春所有電纜線之現場照片四張
    、車輛竊盜、車牌失竊資料個別查詢報表─查詢車輛認可資料一份及車輛車牌失
    竊作業─查獲車輛認可資料二份在卷可考。且查：
  (一)關於被告竊取車牌號碼ＹＧＣ─七○六號機車之車牌部分：
  1.證人王春義雖於偵查中證述：其機車之車牌已不見了好幾年，沒有借給別人，亦
    未因欠他人金錢而將車牌抵押云云，惟其並未明確指述該車車牌係於何時、何地
    、在何種情形失去蹤影等情，且卷內亦無關於其申報該車輛或車牌遺失或失竊之
    相關資料足為佐證，自難以證人王春義前揭欠缺明確之證言，遽認其車牌在被告
    取得之際，已屬於他人財產犯罪所得之贓物。
  2.查被告於警詢及偵查中均供稱：該車牌是因為車主欠伊弟弟錢，所以將車牌放在
    伊家中等語；並於本院準備程序時供稱：是車主王春義之兒子「王義坤」（音同
    字不詳）欠伊弟弟林耀洲錢，而將車牌扣在伊石岡家中，伊未經林耀洲同意將該
    車牌取走等語；復於本院審理時供述：伊確實認識王煜琨等語。又被告聲請本院
    傳喚證人王煜琨為證後，經本院依職權以法務部戶役政連結作業系統查詢證人王
    春義全戶戶籍資料後，得知證人王春義確有一子名為「王煜琨」，此有證人王春
    義之全戶戶籍資料一份在卷可憑。惟經本院二度傳喚證人王煜琨，其均未到庭。
    而證人林耀洲則於本院審理時證述：在九十三年一、二月間，曾有一個年紀約二
    十幾歲之人到伊石岡家的園裡釣魚二、三次，每次都跟伊說因為需要錢，所以要
    將車牌號碼ＹＧＣ─七○六號機車賣給伊，因為伊認為該車來路不明，所以跟他
    說伊不要買等語。查證人林耀洲雖與被告有兄弟情誼，且其證述並未因買受而占
    有該車或車牌等情，與被告供述證人王煜琨曾向證人林耀洲借錢而將該車牌抵押
    等語略有差異，惟證人林耀洲證述使用該機車之人曾欲利用該車之價值換取現金
    等情，與被告之供述大致相符；且如事實上並無此事，被告又焉能得知並供述該
    車之車主即證人王春義有一子名為「王煜琨」，而與本院查知之事實相符？因此
    堪認被告所供證人王煜琨曾欲以該機車換得現金等情，應非虛言，並足以認定該
    機車之車牌原先係在證人王煜琨使用中。
  3.又證人林耀洲雖於本院審理時證陳：在該二十餘歲之人詢問伊是否願意買該車，
    經伊拒絕後不久，在九十三年一、二月間，曾見過伊父親（已死亡）騎用該輛機
    車，不知伊父親有無借錢給該人。伊父親騎了約二個月後，就因為生病放在伊石
    岡家中，過了約一至二星期，被告曾問過伊該機車是何人的，伊說不知道，都是
    父親在使用，他即問該機車是否可以騎，伊即回答稱父親既然騎過，應該沒有關
    係云云。惟查證人甲○○於本院準備程序時供稱：車牌號碼ＹＧＣ─七○六號機
    車之車牌，係伊未經其弟林耀洲同意，即擅自拿來使用等語，嗣經檢察官當庭聲
    請傳喚證人林耀洲到庭為證時，被告隨即表示不希望讓證人林耀洲知悉此事，因
    此懇求本院不要傳訊證人林耀洲為證等情，有該次準備程序筆錄可證。茍被告確
    實如證人林耀洲所證述曾詢及該車是否可以騎用，並經其告知應可以使用云云，
    則被告當無捨此有利於己之證據，反表示不希望本院傳喚證人林耀洲之理，因此
    ，堪認證人林耀洲證稱：曾告知被告該機車應可騎用云云，應係迴護被告之詞，
    而無法作為有利於被告之認定。
  4.另被告復於本院審理時供稱：伊確實認識王煜琨，該車車牌是伊於竊取陳煥欽機
    車後一、二日，在停放於伊石岡鄉崁下巷家中田裡之機車上，以徒手之方式拔下
    後掛在陳煥欽之機車上的，後來王煜琨問伊他的機車在何處，伊即指田裡的那輛
    車，王煜琨就將機車牽去修理，後來又來問伊車牌在何處，伊乃答以過幾天就會
    還他，所以車主也沒有去報遺失等語，查證人林耀洲並未因借款於證人王煜琨而
    扣留該機車或車牌以為抵押等情，已如前述，且如證人王煜琨已將該車之車牌抵
    押於證人林耀洲處或已出賣予被告之父親，則其發現車牌不見蹤影時，應係向證
    人林耀洲或被告之父親查詢，而無逕向被告質問之理，因此由證人林耀洲之證述
    及被告上開供述，堪認在被告取走該機車之車牌之際，該機車應仍在證人王煜琨
    之持有中，允無疑義。
  5.再者，由被告於本院審理時供述事後王煜琨有向伊詢問該車牌之下落等語以觀，
    足證被告取得該機車之車牌，並未經證人王煜琨之同意，亦非係由證人王煜琨所
    交付，是其擅自取走車牌之行為，自屬破壞證人王煜琨對該車牌之持有，而屬竊
    盜行為無疑。是被告竊取車牌號碼ＹＧＣ─七○六號機車車牌之行為，應堪認定
    。
  (二)關於被告竊取證人黃日春電纜線三捆部分：
  1.證人黃日春於本院審理時證述：被告所竊取之電纜線原係放在臺中縣東勢鎮○○
    路一九一之九號之車庫裡，伊也有將部分電纜線放在門外空地，但那都是很細的
    ，至於一捆一捆之電纜線都是放在車庫內等語；核與證人黃秋麗（證人黃日春之
    鄰居）於本院審理時結證稱：黃日春平時屋內、屋外均有放置電纜線，但是屋內
    是一捆一捆的，屋外的是用過剪下來的，是一節一節的，當天被告機車上之電纜
    線均是一捆一捆的，所以那些電纜線不可能是在屋外拿的等語相符，而被告為警
    查獲者均是成捆之電纜線乙節，亦有前揭現場照片可資為證。又證人黃秋麗於本
    院審理時復證述：當日在現場有聽到被告承認是自黃日春家裡拿走電纜線等語，
    且此為被告於本院審理時所是認，而堪信被告確實曾自承進入證人黃日春家中竊
    取三捆電纜線等情無誤，如被告並非以此方式竊取證人黃日春之電纜線，又何須
    坦認此節？至被告雖辯稱：該電纜線因係伊自屋外土堆拉出所以才會沾滿泥土云
    云。惟查證人黃秋麗於本院審理時已證陳：在七二水災後，伊與黃日春都已搬走
    ，偶而回去看，曾聽黃日春說有東西被偷，但是當時水淹著沒有看到腳印，至九
    十三年十一月六日水退了，才發現地上有腳印等語，足證證人黃日春之屋內先前
    曾有淹水之情形，是被告竊得之電纜線上之泥沙，應係因屋內淹水而沾染其上無
    誤，是被告徒以此節否認有侵入證人黃日春屋內竊取成捆之電纜線之事實，自非
    可採。被告進入證人黃日春屋內竊取電纜線三捆之犯行，亦堪認定。
  2.至證人黃日春雖於本院審理時證述：伊房屋之後門有被破壞，小偷應是先打開門
    邊的窗戶，伸手進去打開內側鋁門的鎖，再將外面紗門挖一個洞，伸手進去打開
    紗門之安全栓後，進入屋內竊取電纜線等語；證人黃秋麗亦於本院審理時證述：
    有聽到黃日春說紗門被挖一個洞，他們家的窗戶通常沒有上鎖，從窗戶伸手進去
    可以構到大門的鎖，打開鎖後，再開紗門的安全栓，就可以進入屋內，伊曾用此
    方式幫黃日春之父親開門進入等語，而堪信證人黃日春確於本件案發後發覺其後
    門之紗門有遭人破壞之現象。惟查：證人黃日春另於本院證稱：在本件之前，即
    曾被偷過電纜線，前二次都沒有看到是何人偷的，第三次才看到被告，前二次並
    未注意到紗門有無被破壞等語，是證人黃日春之屋內既於本件之前曾二次遭人侵
    入竊取電纜線，且並無證據足資認為前二次行竊者亦係被告，而證人黃日春復未
    能確認在被告本次進入其屋內行竊前，其後門之紗門仍完好無缺，再參以被告為
    警查獲時，在其身上或機車內並未被扣得任何足以破壞紗門之工具，本於罪疑唯
    輕之原則，自難認為該紗門係因被告欲入內行竊而毀壞之，並遽以刑法第三百二
    十一條第一項第二款之毀壞門扇竊盜罪予以論罪科刑，附此敘明。
  (三)綜上各節，被告所辯，顯係事後卸責之詞，無可採信。其連續竊盜犯行，事證明
    確，已堪認定，應予依法論科。
二、核被告所為，係犯刑法第三百二十條第一項之竊盜罪。被告前後五次竊盜犯行，
    時間緊接，所犯構成要件相同，顯係基於概括之犯意為之，為連續犯，爰依刑法
    第五十六條之規定，加重其刑。又被告前於九十一年間因公共危險罪及妨害公務
    罪，經本院分別判處有期徒刑八月及五月，並定其應執行刑為有期徒刑十月確定
    ，甫於九十三年二月二十九日縮刑期滿執行完畢，有卷附臺灣臺中地方法院檢察
    署刑案資料查註紀錄表及臺灣高等法院被告全國前案紀錄表各一份可按，其於五
    年以內再犯本件有期徒刑以上之罪，為累犯，應依刑法第四十七條規定，遞予加
重其刑。公訴人雖僅就如被告如犯罪事實欄一、(一)、(三)、(四)所示之犯行提起公訴
    ，然檢察官就犯罪事實一部起訴者，其效力及於全部，本件被告就如犯罪事實欄
    一、(二)、(五)所載犯行，與前揭論罪科刑之部分，有連續犯之裁判上一罪關係，已
    如前述，且其中(五)之部分，並經檢察官移送併辦，本院自應予以審理。爰審酌被
    告之犯罪動機、手段、正值壯年，不思奮發向上，竟連續為上開竊盜行為，竊取
    財物之次數達五次，犯罪所得價值不低、對社會治安危害非輕，惟念其犯罪手段
    平和，犯後大致坦認犯行，態度尚佳等一切情狀，量處如主文所示之刑，以示懲
    儆。扣案之鑰匙二支，均係被告所有，且為其犯本件竊盜犯行所用之物等情，業
    據其於本院審理時陳明在卷，爰依法宣告沒收。
貳、無罪（收受贓物）部分：
一、公訴意旨略以：被告於竊取證人陳煥欽所有之車牌號碼ＮＷＤ─一八八號重型機
    車後，為免遭查獲，乃將原車牌丟棄，而另行起意，明知被害人王春義所有之車
    牌號碼ＹＧＣ─七○六號重型機車車牌係屬來路不明之贓物，仍於不詳時、地，
    由不詳人士交付而收受該車牌，將之懸掛於所竊得之前揭車牌號碼ＮＷＤ─一八
    八重型機車上使用，因認被告另涉犯刑法第三百四十九條第一項之收受贓物罪嫌
    。
二、按犯罪事實應依證據認定之，無證據不得認定犯罪事實；不能證明被告犯罪者，
    應諭知無罪之判決，刑事訴訟法第一百五十四條第二項、第三百零一條第一項分
    別定有明文。其次，告訴人之告訴，係以使被告受刑事訴追為目的，是其陳述是
    否與事實相符，仍應調查其他證據以資審認；認定不利於被告之事實，須依積極
    證據，苟積極證據不足為不利於被告事實之認定時，即應為有利於被告之認定，
    更不必有何有利之證據，最高法院五十二年臺上字第一三○○號、三十年上字第
    八一六號分別著有判例可資參照。又按刑法上之贓物罪，原在防止因竊盜、詐欺
    、侵占各罪之物難於追及或回復，故其前提要件，必須犯前開各罪所得之物，始
    得稱為贓物，最高法院著有四十一年臺非字第三六號判例可資參照。是所謂收受
    贓物，乃指一切自他人手中取得或持有贓物之行為，例如受贈、借貸或借用等方
    屬之。查公訴人認被告涉有收受贓物罪嫌，無非係以證人王春義之證述為唯一論
    據。訊據被告固直承有將ＹＧＣ─七○六號之車牌懸掛在騎所竊得之證人陳煥欽
    所有之機車上等情，惟堅決否認有何收受贓物犯行，辯稱：該車牌係伊於九十三
    年七月十七或十八日某時，在臺中縣石岡鄉崁下巷家裡農田內某處，自王煜琨所
    使用之車牌號碼ＹＧＣ─七○六號重型機車上拔下來使用的等語。經查，就證人
    王春義之證言，尚難認車牌號碼ＹＧＣ─七○六號之車牌係屬他人財產犯罪所得
    之贓物等情，已如前述；且經本院調查證據所得心證，足堪認定在被告擅自取走
    該機車之車牌前，該機車連同車牌係由證人王春義之子王煜琨所使用持有中，而
    遍觀卷內並無證據足資認為證人王煜琨係以不法方式取得該機車之持有，而另涉
    有竊盜或侵占等財產犯罪；況進一步言，縱該車牌係證人王煜琨不法取得，惟被
    告嗣後取得該車牌之持有，亦係以破壞證人王煜琨對該車牌持有之不法手段為之
    ，而非經證人王煜琨之同意抑或由其交付使用，業如前述，因此仍屬竊盜行為，
    而與收受贓物之構成要件有間。此外，復查無其他證據足資認定被告另涉有公訴
    人所指之收受贓物犯行，不能證明被告犯罪，依法應為無罪之諭知。
據上論斷，應依刑事訴訟法第二百九十九條第一項前段、第三百零一條第一項，刑法
第五十六條、第三百二十條第一項、第四十七條、第三十八條第一項第二款，罰金罰
鍰提高標準條例第一條前段，判決如主文。
本案經檢察官乙○○到庭執行職務。
中      華      民      國      九十四      年    五    月    三十一    日
                                臺灣臺中地方法院刑事第四庭
                                    審判長法  官  張  靜  琪
                                          法  官  賴  妙  雲
                                          法  官  郭  妙  俐
右正本證明與原本無異。
如不服本判決，應於判決送達後十日內向本院提出上訴狀，上訴於臺灣高等法院臺中
分院( 須附繕本 )。
                                          書記官
中      華      民      國      九十四      年    五    月    三十一    日
附錄論罪科刑法條全文：
刑法第三百二十條
意圖為自己或第三人不法之所有，而竊取他人之動產者，為竊盜罪，處五年以下有期
徒刑、拘役或五百元以下罰金。
意圖為自己或第三人不法之利益，而竊佔他人之不動產者，依前項之規定處斷。
前二項之未遂犯罰之。
